【裁判字號】    98,聲,284
【裁判日期】    981208
【裁判案由】    選任特別代理人
【裁判全文】
臺灣苗栗地方法院民事裁定               98年度聲字第284號
聲  請  人  甲○○
上列聲請人聲請選任特別代理人事件，本院裁定如下：
    主  文
選任聲請人甲○○（民國○○年○ 月○○日生，身分證統一編號：
Ｚ000000000號）為盧秀鈴（民國○○年○ 月○○日生，身分證統一編
號：Ｚ000000000號）對黃雲溪所提假扣押保全程序、假扣押強制
執行程序及民事損害賠償訴訟等事件之特別代理人。
    理  由
一、按無訴訟能力人有為訴訟之必要，而無法定代理人或法定代
    理人不能行代理權者，其親屬或利害關係人，得聲請受訴法
    院之審判長，選任特別代理人；又強制執行程序，除本法有
    規定外，準用民事訴訟法之規定，民事訴訟法第51條第2 項
    、強制執行法第31條之1 分別定有明文。
二、本件聲請意旨略以：第三人黃雲溪於民國98年4 月9 日下午
    15時許，駕駛車牌號碼X3-0637 號自用小客車，行經苗栗縣
    通霄鎮○○路與崇仁路口時，因疏未注意車前狀況自撞橋墩
    ，致當時坐在副駕駛座之盧秀鈴受有外傷性顱內出血，右側
    第2 、5 、6 肋骨骨折，經送往李綜合醫療社團法人苑裡李
    綜合醫院（下稱苑裡李綜合醫院）急診，行緊急開顱術後住
    加護病房，目前神經系統嚴重障礙呈現植物人狀態而無訴訟
    能力，而盧秀鈴因上情對黃雲溪有提起假扣押、假扣押強制
    執行及民事損害賠償訴訟之必要。另聲請人甲○○為盧秀鈴
    之子，盧秀鈴與聲請人父親廖繼祥早已離異，其餘所生之二
    子又罹患重度精神障礙，不適合擔任特別代理人，為免訴訟
    久宕，爰依民事訴訟法第51條第2 項規定，聲請選任聲請人
    為盧秀鈴之特別代理人。
三、經查，聲請人主張之前揭事實，業據提出苑裡李綜合醫院診
    斷證明書、戶籍謄本、身分證影本正反面及苗栗縣警察局道
    路交通事故當事人登記聯單、初步分析研判表、現場及車損
    照片、臺灣苗栗地方法院檢察署98年度偵字第4147號刑事傳
    票、中華民國身心障礙手冊影本等件為證，復經本院依職權
    函詢苑裡李綜合醫院，有該醫院98年11月23日李綜醫字第09
    80010047號函覆：「盧秀鈴目前確實如診斷書所示，意識仍
    呈植物人狀態，對外界刺激無正常反應，四肢癱瘓無行動之
    能力」等語，而盧秀鈴亦於98年10月29日經臺灣彰化地方法
    院以98年度禁字第106 號民事裁定宣告為禁治產人，惟並未
    指定監護人等情，分別有該函文及裁定附卷可參。次依97年
    5 月23日修正前（98年11月23日施行）民法第1111條規定：
    「禁治產人之監護人依左列順序定之：一、配偶。二、父母
    。三、與禁治產人同居之祖父母。四、家長。五、後死之父
    或母以遺囑指定之人。不能依前項規定定其監護人時，由法
    院徵求親屬會議之意見選定之。」查盧秀鈴已離婚，其父盧
    繼昌、其母盧吳鏡均已逝世，且盧秀鈴設籍在彰化縣彰化市
    ○○路100 號即彰化戶政事務所，故亦無家長，有本院依職
    權調閱之全戶戶籍資料、全戶除戶資料、全戶簿冊影像資料
    等查詢結果附卷可參，則盧秀鈴受禁治產宣告而無法定監護
    人，復未經法院選任監護人，準此，聲請人主張盧秀鈴為無
    訴訟能力人有為訴訟之必要，然無法定代理人等情，應堪信
    實。
四、本院審酌聲請人為盧秀鈴之子，有身分證影本及全戶戶籍資
    料查詢結果可參，則由聲請人於盧秀鈴對黃雲溪所提之假扣
    押保全程序、假扣押強制執行程序及民事損害賠償訴訟事件
    中，擔任特別代理人，應屬適當。從而，聲請人聲請本院選
    任其為特別代理人，核屬有據，應予准許。
五、依首開法條規定，裁定如主文。
中    華    民    國    98    年    12    月    8     日
                  民事庭法  官  游 欣 怡
以上正本係照原本作成。
如不服本裁定應於送達後10日內向本院提出抗告狀，並繳納抗告
費新臺幣1,000元。
                        書記官  張 宏 賓
中    華    民    國    98    年    12    月    8     日

司法院資訊處製作；財團法人民間司法改革基金會備份。
